臺灣士林地方法院刑事裁定　　　　　　　　　　　　　九十三年度聲判字第六五號
　　聲　請　人　甲○○
　　代　理　人　羅瑞洋律師
　　被　　　告　乙○○
右聲請人因告訴被告傷害案件，不服台灣高等法院檢察署檢察長駁回再議之處分（九
十三年度上聲議字第三三四六號），聲請交付審判，本院裁定如左：
    主  文
聲請駁回。
    理  由
一、按告訴人不服上級法院檢察署檢察長或檢察總長認再議為無理由而駁回之處分者
    ，得於接受處分書後十日內委任律師提出理由狀，向該管第一審法院聲請交付審
    判。法院認為交付審判之聲請不合法或無理由者，應駁回之。刑事訴訟法第二百
    五十八條之一、第二百五十八條之三第二項前段，分別定有明文。
二、本件聲請人甲○○以被告乙○○涉犯刑法第二百七十七條傷害罪嫌，向台灣士林
    地方法院檢查署檢察官提出告訴，經該署檢察官於民國九十三年八月一日以九十
    二年度偵字第一一三五六號為不起訴處分，聲請人不服而聲請再議，經台灣高等
    法院檢察署檢察長於九十三年九月十五日以九十三年度上聲議字第三三四六號處
    分書，認聲請再議為無理由而駁回。
三、聲請交付審判意旨略以：
（一）聲請人甲○○與被告乙○○均是賓士保全股份有限公司職員，並同時擔任台北
      市士林區○○○路○段十四巷二號永利大廈之保全人員，二人於民國九十二年
      四月七日下午三時許，在該大廈一樓大廳，因有關管理費及業務移交而發生爭
      執，進而互相扭打，聲請人胸部受到被告重擊，致胸部受有傷害，乃依法向士
      林地方法院檢察署檢察官提出告訴。
（二）原處分略以：被告乙○○堅決否認有何傷害之犯行，辯稱：伊並沒有用手打及
      用腳踢聲請人甲○○胸部等語。經查：臺灣士林地方法院九十二年度自字第一
      三三號被告甲○○（本件聲請人）涉嫌傷害案件審理時，證人鄭柏茂結證稱：
      「我看到被告及自訴人（指乙○○）已經扭打在一起，我就用手把他們拉開，
      我看見地上有噴出來的血跡，也看到自訴人臉上有多處被打紅腫，鼻子也有流
      血，而被告身上或臉上無血跡，也沒有傷勢；誰先動手我不知道，拉開他們之
      後，他們二人還想打架。」等情，證人呂學瀛亦於該院審理時結證稱：「我到
      現場時他們已經沒有打了，二人各站在一邊吵架，我看到乙○○臉上有血，眼
      角部分有腫起來，地上有血跡，甲○○是衣領打開，頭髮亂亂的，我就問為何
      會這樣，乙○○說甲○○打他，甲○○沒有否認，甲○○說乙○○也有將他推
      倒。」等語。聲請人指訴其胸部、肋間受挫傷但經比對聲請人所提出之中華國
      術運動傷害整復協會整復證明書、台北市立陽明醫院診斷書、華夏中醫院診斷
      書，其傷情之記載均不相同，有該等診斷書附卷可按，再依台北市立陽明醫院
      九十三年二月二十四日北市陽醫歷字第○九三六○一三五九○○號函敘，診斷
      書之內容係依據病患主觀陳訴所載，至於胸部Ｘ光檢查及臨床上檢驗則無明顯
      外傷，故被告於九十二年四月七日與聲請人發生衝突時，聲請人是否有受傷，
      受傷情形如何，顯無法認定。至於聲請人陳稱證人陳章生等人知道聲請人有受
      傷云云，但陳章生等人並未目擊聲請人之傷係被告所為，自無傳訊之必要，此
      外又乏證據足證被告有傷害犯行，依首揭之旨，被告罪嫌未足，故聲請人之再
      議，核無理由。
（三）惟查，上開處分難令人信服，理由如下：
      I刑法第二百七十七條所稱之傷害，兼指生理機能及身體外形之重要損害或不
      良改變，是傷害罪之構成，不一定要有明顯可見之外傷。何況告訴人所受之傷
      害位置為胸前、肋間挫傷，如告訴人不脫下內衣，外人很難看得到，是證人鄭
      相茂、呂學瀛、陳聰富於作證時，未稱見到告訴人裸露之身體有受傷，並不足
      以表示告訴人未裸露之部分未受傷。
      II九十二年四月七日被告與告訴人發生肢體衝突後，下午四時許告訴人回到家
      中覺得胸部疼痛不舒服，剛好碰到台北市長安里里長陳章生，陳章生親眼見到
      被告受傷後之情形，陳章生建議告訴人到台北市○○區○○街一八八巷二十一
      號國術館就診，告訴人亦遵其建議當日就到該國術館就醫，同月八日告訴人碰
      到上班上樓之住戶范瑞珠女士，范女士知道告訴人受有傷害，亦曾提供大陸藥
      膏供告訴人貼胸，同棟住戶劉廖雪香女士，於同日亦親眼目睹告訴人胸部貼有
      藥膏。是本案尚有人證足以證明告訴人確於與被告發生肢體衝突後，胸部受有
      傷害。因地檢署於農曆除夕前一日開第二次偵查庭，即未再通知開庭，告訴人
      不知以前所舉證據是否足夠，故未能聲請原檢察官聲請傳喚上開人證。因本件
      兩造確實有發生肢體衝突，則從常理推論，告訴人可能因此受有傷害，本案既
      尚有可供調查之人證，足以明瞭告訴人是否確實受有傷害，應認偵查未完備。
      III「認定犯罪事實所憑之證據，不僅指直接證據而言，間接證據亦包含在內，
      上訴人某甲與村眾追獲某乙後，共同加以毆傷一節，雖無直接之證明，但原審
      以某乙被獲之先奔馳圖逃，足證其時尚未負傷，及為某甲等捉獲後，則遍體驗
      有鐵木各傷，而某甲等追捕時所執者為梭標木棍等物，恰與某乙傷痕相合，此
      外又另無行兇之人，遂認某甲為當時共同傷害之正犯，自係綜核各種間接證據
      ，依其得心證而為事實之判斷，此項判斷，既難指為顯違事理，即不容指為違
      法。」（最高法院二十九年上字第三三六二號判例）查如果告訴人於九十二年
      四月七日之前，不曾到國術館、醫院就診胸部，卻在與被告發生肢體衝突後，
      就到國術館就醫，且胸部需貼藥膏，且就醫情形陸續進行數月之久，則依最高
      法院上開判決意旨，認定告訴人確實於衝突中受有傷害，亦非有違事理。原不
      起訴書及之認定應有違事理。
      Ⅳ臺灣士林地方法院檢察署九十二年度偵字第一一三五六號不起訴處分書，最
      主要之結論為：「被告於九十二年四月七日與告訴人（即聲請人）發生肢體衝
      突時有否受傷？受傷情形為何？顯無法認定。」並未否定聲請人與被告於九十
      二年四月七日確實有發生衝突，且互有身體上接觸，則聲請人聲請再議時主張
      有陳章生、范瑞珠、劉廖雪香可證明聲請人受有傷害，自是針對不起訴上開疑
      義之證據方法。詎原處分竟以「但陳章生等人並未目擊聲請人之傷害係被告所
      為，自無傳訊之必要。」認為聲請人之再議無理由，然陳章生是四月七日雙方
      發生衝突之當日，知悉聲請人胸部疼痛不舒服而建議聲請人到國術館就診，聲
      請人亦於當日即到國術館就診，並於隔日四月八日換藥時，聲請國術館開立診
      斷書，范瑞珠、劉廖雪香二位人證，亦是四月八日看到聲請人胸部、頸部貼有
      藥膏。凡此種種應已足證聲請人確於與被告發生肢體衝突時，受有傷害，原處
      分竟以：「陳章生等人並未目擊聲請人之傷係被告所為」。認無傳訊之必要，
      自是有違證據法則。
（四）綜上所陳，被告應有傷害之犯行，原檢察官未查，遽為不起訴處分，經聲請人
      聲請再議，原處分駁回再議之聲請，顯有誤解，爰依刑事訴訟法第二百五十八
      條之一規定聲請交付審判。
四、本件聲請人係以：原不起訴處分以證人鄭柏茂、呂學瀛、陳聰富均證稱未見聲請
    人裸露之身體有受傷，遽而推斷聲請人未受有傷害；以及聲請再議時曾主張有證
    人陳章生、范瑞珠、劉廖雪香可證明聲請人受有傷害，詎原再議處分竟率以無傳
    訊必要為由，予以駁回，有違證據法則等情，執為聲請交付審判之論據，然查：
（一）本件聲請人雖指述被告於九十二年四月七日下午三時許，在台北市士林區○○
      ○路○段十四巷二號永利大樓一樓大廳與伊有所爭執，竟基於傷害之犯意，以
      手、腳毆打伊胸部，致伊受有胸前、肋間挫傷等傷害，然此為被告所堅決否認
      ，而證人鄭柏茂、呂學瀛於本院九十二年度自字第一三三號被告甲○○（本件
      聲請人）涉嫌傷害案件審理時，均結證稱：雖目擊聲請人與被告於前揭時地扭
      打在一起，但該二人分開時並未發覺聲請人有明顯外傷等節甚詳，證人陳聰富
      雖於本案偵查中證稱聲請人與被告打架後，聲請人頭部有掛彩等語，然其證述
      聲請人受傷部位，與聲請人所主張者並不相同。足見，聲請人與被告於前揭時
      地雖有肢體衝突，但聲請人胸部並未有明顯可見之外傷。誠然，刑法第二百七
      十七條傷害罪所稱之「傷害」，兼指生理機能及身體外形之重要損害或不良改
      變，未必須有明顯可見之外傷，但此種無明顯外傷之生理機能傷害亦需經證明
      存在，且經證明係肇因於被告之所為，始可認定傷害犯行之成立。聲請人指稱
      其因被告之毆打而受有胸前、肋間挫傷此種「無明顯外傷之傷害」，然經比對
      其所提出之中華國術運動傷害整復協會整復證明書（勤習堂聯盟傷科整復館所
      發出）、華夏中醫院診斷書、台北市立陽明醫院診斷書，其傷情之記載不盡相
      同，且三張診斷證明書出具之日期分別為九十二年四月八日、九十二年九月十
      六日、九十二年十一月九日，有該等診斷書附卷可按，均非聲請人所稱受傷日
      ，甚且就診日期距離事發之日長達約五月有餘，上開診斷證明書上所載傷勢與
      被告、聲請人間互毆情事是否有因果關係，已因驗傷時間距離案發時間過久而
      難以評定，況經台灣士林地方法院檢察署函詢台北市立陽明醫院上開診斷證明
      書出具之依據，台北市立陽明醫院九十三年二月二十四日北市陽醫歷字第○九
      三六○一三五九○○號函稱：診斷書之內容係依據病患主觀陳訴所載，至於胸
      部Ｘ光檢查及臨床上檢驗則無明顯外傷等情在卷，亦徵前揭診斷證明書傷勢之
      記載，其實多為聲請人之主訴。是被告於九十二年四月七日與聲請人發生衝突
      時，聲請人是否因而受傷，受傷情形如何，確實無法認定。原不起訴處分認本
      案非得僅憑聲請人單一指述此，遽而認定被告有傷害犯行，與證據法則並無違
      背。
（二）至於聲請人聲請另傳喚證人陳章生、范瑞珠、劉廖雪香等人，資以證實聲請人
      胸部確時受有傷害乙節。經核上開證人均係聲請人之鄰居，並未目擊聲請人與
      被告之衝突情事，復未於事發後即時目睹聲請人胸部受有傷害，縱予以傳證，
      所得證實者不過係聲請人於九十二年四月七日受傷返家後，曾告知鄰里胸部疼
      痛，前往國術館就診，胸部貼有藥膏等情，無從據以推斷聲請人胸部傷害係相
      對人所肇致，對於本案之待證事實並無證明力可言，台灣高等法院檢察署檢察
      長認無予以傳訊之必要，並為再議聲請駁回之處分，洵為正當。
五、按法院於審查交付審判之聲請有無理由時，除認為告訴人所指摘不利被告之事證
    未經檢察機關詳為調查或斟酌，或不起訴處分書所載理由違背經驗法則、論理法
    則或其他證據法則，否則，不宜率予交付審判，法院辦理刑事訴訟案件應行注意
    事項第一百十八點定有明文。本院依職權調閱前開偵查卷宗，依其內容所示，士
    林地檢署檢察官所為不起訴處分書及台灣高等法院檢察署檢察長駁回再議聲請處
    分書，已就聲請人於偵查時提出之告訴理由予以斟酌，詳予調查證據，並詳加論
    述所憑證據及其認定之理由，且原處分書所載證據取捨及事實認定之理由，尚無
    違背經驗法則或論理法則之情事，參諸前開規定，原檢察官及高檢署檢察長以被
    告犯罪嫌疑不足，分別予以不起訴處分及駁回再議之聲請，並無不當。本件原查
    明之事實及證據既難認足以跨越提起公訴之門檻，請求將本件交付審判開始進行
    審判程序，自無理由，應予駁回。
六、依刑事訴訟法第二百五十八條之三第二項前段，裁定如主文。
中　　　華　　　民　　　國　　九十三　　年　　　十　　　月　　二十二　　日
                              臺灣士林地方法院刑事第七庭
                                  審判長法  官  王梅英
                                        法  官  劉秉鑫
                                        法  官  楊得君
右正本證明與原本無異。
本件裁定不得抗告。
                                        書記官　曾韻蒔
中　　　華　　　民　　　國　　九十三　　年　　　十　　　月　　二十二　　日
